臺灣士林地方法院交通事件裁定　　　　　　　　　九十二年度交聲字第一一四九號
　　原處分機關　臺北市交通事件裁決所
　　異　議　人
　　即受處分人　甲○○
右列異議人即受處分人因違反道路交通管理處罰條例案件，對於臺北市交通事件裁決
所中華民國九十二年十月十三日所為之處分（原處分案號：北市裁三字第裁二二─Ａ
ＸＸ０二八一九六號），聲明異議，本院裁定如左：
    主  文
異議駁回。
    理  由
一、按汽車駕駛人迴車時，有迴車前，未依規定暫停，顯示左轉燈光，或不注意來、
    往車輛、行人，仍擅自迴轉情形者，處二百元以上六百元以下罰鍰；又汽車駕駛
    人有第四十九條情形者，除依原條款處罰鍰外，並予記違規點數一點，於道路交
    通管理處罰條例第四十九條第五款、第六十三條第一項定有明文。
二、原處分意旨略以：異議人即受處分人甲○○，於民國（下同）九十二年五月二十
    一日十五時五十分，駕駛車牌號碼ＤＦ－六八０二號自用小客車，沿至善路二段
    外側車道南向北行駛，在臺北市○○區○○路二段三六０號前迴轉時，其左後車
    身與吳旻修所騎乘沿同向行駛之ＤＵＴ─０６９號輕型機車前車頭相撞及而肇事
    ，經台北市政府警察局舉發「迴車前不注意來往車輛」之違規，依道路交通管理
    處罰條例第四十九條第五款規定，裁處罰鍰新台幣（下同）六百元，並依道路交
    通管理處罰條例第六十三條第一項記違規點數一點等語。
三、異議人甲○○對於在前揭時、地，駕駛車牌號碼ＤＦ－六八０二號自用小客車，
    其左後車身與ＤＵＴ─０６９號輕型機車前車頭相撞及而肇事之事實雖不爭執，
    惟具狀聲明異議，異議意旨略以：伊於前揭時、地，駕駛ＤＦ─６８０２號自用
    小客車由台北市○○路○段三四二巷右轉至善路南往北外側車道行進，確定後方
    無車，故閃示左轉燈光，移往內側車道，到至善路二段３６０號前欲迴轉為往南
    行進，已依規定暫停，並顯示左轉燈光，確定無行人及來往車輛，始緩慢進行迴
    轉，豈料當車身二分之一已過道路中心線，卻遭ＤＵＴ─０６９號輕型機車由後
    方追撞左後保險桿；且據某不願具名之目擊者在事隔多日後，指出該ＤＵＴ─０
    ６９號輕型機車當時暫停於至善路二段３６０號大門前廣場，當其車穿越至善路
    欲左轉至北往南車道時，該機車以前車頭追撞正在迴轉中伊之車尾保險桿，這種
    情形非伊所能預知或避免，明顯為在後追撞之ＤＵＴ─０６９號輕型機車未遵守
    道路交通安全規則之規定所致，實不可苛責於伊。又即使原處分機關認為該ＤＵ
    Ｔ─０６９號輕型機車是與伊同方向行進，但機車倒地處距中心線僅２公尺，而
    伊之車長４．１４公尺，足證伊車遭機車追撞時，車頭早已過中心線，且車身超
    過二分之一，側身於北往南之車道，若伊之車頭未過中心線側轉，同向之機車怎
    可能追撞其車尾後，飛越車體倒於車前，因此明顯可知由後追撞之ＤＵＴ─０６
    ９號輕型機車未遵守道路交通規則，且本件單憑原處分機關抽象推論，並無證據
    足以證明伊於迴車前未注意來往車輛，原處分機關草率之推測及指控實不可採，
    爰依法聲請異議，狀請撤銷原處分等云云。
四、經查：證人吳旻修（即被害人）證稱：當天伊騎機車後載董小君由士林欲至外雙
    溪與朋友會合，途經該地因外側車道路邊均停滿汽車，伊乃騎在外側車道較靠近
    內側車道之部分行駛，至肇事地點，在其前面之異議人所駕之吉普車突然左轉，
    致煞車不及而撞上等語；證人董小君亦證稱：異議人之車從至善國中旁駛出來，
    正要迴轉，其車橫跨在內外車道線上，因煞車不及才撞上等語；次查異議人於本
    院調查時陳稱：「當時我正在迴轉中，我是已經看右方沒有車，我才迴轉的，..
    ....。」等語，顯然異議人迴轉時並未注意看同向行駛之左後方來車，再參酌交
    通事故現場圖證人吳旻修機車倒地之位置及異議人之車於肇事後雖已移離現場，
    然觀其被撞之部位在左後保險桿，證人吳旻修機車撞擊點在機車車頭，足徵當時
    異議人之汽車係行駛在證人吳旻修所騎乘機車之前，當異議人之汽車欲迴轉時，
    適為在後之證人機車煞車不及而撞上。按異議人於前揭時間駕駛上開自用小客車
    沿至善路二段外側車道南向北行駛至肇事地點迴轉時，該車道間既無任何遮蔽物
    阻礙視線，自應注意車道內有無車輛往來，其竟疏未注意該車道適有ＤＵＴ─０
    ６９號輕型機車駛來，仍於該路口貿然向左迴轉，致吳旻修所騎乘之前開機車因
    煞車不及而撞擊異議人駕駛之自小客車之左後車身，足徵異議人駕駛汽車迴轉前
    未確實注意左後方來車，為本件交通事故肇事之主因足堪認定，且臺北市政府警
    察局交通警察大隊對於本件車禍發生原因亦為相同之認定，有該大隊交通事故現
    場圖、分析研判表、補充資料表及談話紀錄表等在卷可稽，是異議人所辯上情，
    顯係事後卸責之詞，委不足採。本件異議人確有前述交通違規之事實至為明確，
    從而原處分機關依道路交通管理處罰條例第四十九條第五款、第六十三條第一項
    之規定，裁處異議人罰鍰新台幣六百元，併記違規點數一點，核無不當。本件異
    議為無理由，應予駁回。
據上論斷，應依道路交通案件處理辦法第十九條，裁定如主文。
中      華      民      國      九十三      年      四      月    二    日
                                  臺灣士林地方法院刑事第一庭
          法  官  張  國  棟
右正本證明與原本無異。
如不服本裁定，應於送達後五日內，向本院提出抗告狀。
                                      書記官  何  子  傑
中      華      民      國      九十三      年      四      月    二    日
